【裁判字號】    95,勞訴,4
【裁判日期】    950627
【裁判案由】    損害賠償
【裁判全文】
臺灣臺北地方法院民事判決               95年度勞訴字第4號
原      告  甲○○
訴訟代理人  吳慶隆律師
被      告  財團法人台北市私立協和高級工商職業學校
法定代理人  乙○○
訴訟代理人  林文鵬律師
複代理  人  許永昌律師
上列當事人間損害賠償事件，本院於民國95年5月29日言詞辯論
終結，判決如下：
    主  文
被告應給付原告新台幣壹佰伍拾貳萬貳仟玖佰貳拾元，及自民國
九十四年十月二十一日起至清償日止，按年息百分之五計算之利
息。
訴訟費用由被告負擔。
本判決第一項於原告以新台幣伍拾萬柒仟元供擔保後，得假執行
；被告以新台幣壹佰伍拾貳萬貳仟玖佰貳拾元預供擔保，得免假
執行。
    事  實
甲、原告方面：
壹、聲明：如主文第1項所示，及為以供擔保為條件之假執行。
貳、陳述：
一、原告自民國74年2月1日起即受被告學校聘任為專任教師，並
    兼任訓育副組長職位，自85年2月1日起兼任人事主任職位。
    原告自忖在校務上十分盡職無任何過失，詎料於94年5月9日
    上班時間，原告在無事先告知情形下，突遭被告董事會違法
    決議停職解僱，並由董事會指派訴外人陳耕民帶領多人強制
    脅迫原告立即離校。惟依「私立協和高級工商職業學校教職
    員工退休撫卹資遣辦法」（下稱資遣辦法）第10條第1項第
    2款規定，應予調任安排適當之工作或辦理資遣。被告未依
    正當法律程即逕將原告停職解僱，令原告十分難堪，為此依
    上開資遣辦法第10條第1項第2款、民法第28條、第184條第1
    項、第2項、第487條之1規定合併請求被告給付資遣費。
二、被告自知違法，曾同意依前開資遣辦法第10條第2款規定，
    為原告辦理資遣，並向台北市政府教育局函報同意以資遣方
    式處理，亦告知中央信託局股份有限公司公務人員保險處（
    下稱中信局）核算應發資遣費152萬2,920元，原告亦表同意
    。然事隔多日卻無下文，被告已違反兩造間達成資遣之共識
    ，侵害原告權益，為此提起本訴。
參、證據：提出被告之員工退休撫卹資遣辦法影本、台北市政府
    教育局函文影本、被告致中央信託局公務人員保險處函文影
    本、律師存證信函影本等件為證。
乙、被告方面：
壹、聲明：原告之訴駁回；如受不利判決願供擔保請准宣告免為
    假執行。
貳、陳述：
一、依私立學校法第54條第4、5項規定，私立學校董事長、董事
    及校長之配偶與其三親等以內血親、姻親，不得擔任該私立
    學校總務、會計、人事職務，違反者應立即解職。本件爭議
    發生當時即94年5月9日，原告當時任被告人事主任，因原告
    為董事陳詠沂二親等內之姻親、董事菲利陳三親等內之血親
    ，依上開規定，原告不得擔任被告人事職務。因此被告於94
    年5月9日上午10時召開第10屆第7次董事會，會中討論提案
    「協和工商人事室主任甲○○，不得知法犯法繼續擔任人事
    主任，請王代理校長立即處將其停職。決議：請王樹盛代校
    長依法停止甲○○主任職務，並另安置工作。」，依此決議
    ，原告人事主任一職，依法停職並另安置工作，原告所述被
    告侵害其教師權益云云，要屬無稽。
二、被告停止原告人事主任職務，為其另安置工作，核屬完全遵
    照私立學校法第54條規定所為，無非法強迫原告離職情事。
    另被告雖於94年5月9日停止原告人事主任一職職務，惟仍依
    雙方聘書約定，給付該聘期屆滿（至94年7月31日屆滿）之
    薪資予原告，無違反兩造僱契約約定，不構成侵權行為。
三、依兩造間聘書約定，原告與被告之聘期自93年8月1日起至94
    年7月31日止，上雖載「敦聘甲○○先生為本校空白科專任
    教師兼人事主任職務」，但因原告不具合格教師資格，故有
    關敦聘擔任教師一職部分，亦不生效，雙方間之聘期既至94
    年7月31日止，被告亦給付至當日之薪資，原告無要求給付
    資遣費權利。
四、再依系爭遣辦法第2條規定「本辦法所稱教職員，指本編制
    內現職合格專任有給教職員... 」，是得適用該辦法者僅限
    於編制內現有職合格專任有給教職員，原告既反私立學校法
    第54條有關董事之3等親不得兼任人事職務規定，其擔任被
    告學校人事主任一職，即屬違反私立學校法規定，非合格專
    任教職員，原告主張給付資遣費並非有據。縱認原告得請領
    資遣費，但原告聘期至94年7月31日止，告據以計算資遣費
    月支薪資應以至94年7月31日數額為準即34,360元，非原告
    所稱之35,330元，依此計算資遣費為148萬2,180元。
參、證據：提出被告學校第10屆第7次董事會議紀錄影本1份及聘
    書影本1份為證。
    理  由
甲、程序部分：
    原告原以被告台北市私立協和高級工商職業學校起訴，並以
    代理校長王樹盛為法定代理人，嗣被告異議謂：被告學校應
    由董事長乙○○為學校代表人，原告以被告法定代理人為王
    樹盛聲請支付命令，並經本院核發支付命令，係屬未經合法
    代理之裁定，構成當然違背法令等情。惟本件原告先以支付
    命令聲請，經被告聲明異議後，原支付命令聲請即轉入起訴
    程序，原支付命令並未確定，而被告法定代理人更正，得於
    訴訟進行中為之，原告於知悉被告正式名稱與法定代理人乙
    ○○後即為更正，應屬補正原程式之欠缺，尚不能違背法令
    ，合先敘明。
乙、實體部分：
一、本件原告起訴主張：原告自74年2月1日起受被告學校聘任為
    學校專任教師，自85年2月1日起兼任人事主任，任職期間無
    任何疏失，詎被告學校於94年5月9日上班時間，於未為任何
    事先告知情形下，突由被告學校董事會決議停職，但依被告
    之資遣辦法第10條第1項第2款規定，被告應予調任安排適當
    工作或辦理資遣，被告違反上開規定逕將原告停職解僱，令
    原告十分難堪，為此依民法第184條第1項、第2項、第437條
    之1及開退休資遣辦法第10條第1項第2款規定，求為命被告
    給付金相當於資遣費152萬2,920元與遲延利息之判決。
    被告則以：原告任被告人事主任一職，因原告為被告學校董
    事會當時之董事陳詠沂2親等內之姻親、董事菲利陳3親等內
    之血親，違反私立學校法第54條規定，被告學校董事會於74
    年5 月9日第10屆第7次董事會會議決議請王樹盛代理校長將
    其停職另安置工作，被告未終止與原告間之聘任契約關係；
    又原告違反私立學校法規定，經停職後已不具合格教師身分
    ，被告亦給付聘期期滿日即94年7月31日止薪資，原告無要
    求資遣費權利等語，資為抗辯
二、本件兩造不爭執者為：
    (一)被告於74年2月1日起聘僱為專任教師兼訓育副組長，自85
      年2月1日起至94年5月間擔任被告學校人事主任。兩造於
      74年2月1日起成立委任契約關係。
    (二)被告學校以原告與該校董事陳詠沂為2親等內姻親，與董
      事菲利陳為3親等內姻親違反私立學校法第54條規定，於
      94年5月9日該校第10屆第7次董事會議決議「請王樹盛代
      校長依法停止甲○○主任職務，並另安置工作。」
三、本件兩造所爭執應經本院審核者為：(一)被告有無終止雙方間
    之聘任契約關係？(二)被告應給付資遣費範圍？茲分之：
（一）被告有無終止雙方間之聘任契約關係：
    1.被告辯稱：被告未終止兩造間之聘任關係，原告請求權不
      成立云云（見本院卷第8頁反面）。
    2.惟查，原告因停職後，曾向台北市政府教育局陳情，經該
      局2次致函被告請其將處理情形答覆（見調解卷第28、29
      頁），被告學校於94年10月20日以函文答覆台北市政府教
      育局表示：「... 三5月9日當天下午15：30張創辦人之子
      陳耕民先生至人事室要求紀員刻辦理職務交接，並限當日
      內完成，明天起不必到校上班，如進校門將請保全驅離；
      隨後代理董事長林燕玢女士亦至人事室，宣示相似內容要
      紀員立即離職。」等語（見本院卷第17頁），而被告於94
      年7月29日、10月26日由代理校長王樹盛為原告開立「現
      職工作不適任或已無其他適當工作可調任證明書暨資遣同
      意書」（見調解卷第65、66頁），表示對原告離職按系爭
      退休資遣辦法第10條第1項第2款規定辦理資遣。又證人陳
      耕民即被告學校創辦人張瑟音之子到庭證稱：原告之姐為
      其哥哥陳詠沂配偶，因有此2親等姻親關係，原告不適任
      學校人事主任職，但代理之王樹盛校長不願意直接將董會
      停職決議對原告說明，乃委由其向原告轉達離開現在職務
      等語（見本院卷第24頁），依上事證，被告於94年5月9日
      已由證人陳耕民轉達停職及離開學校之情事，但因被告不
      願給付資遣費，而引發原告向主管機關陳情，被告遂在答
      覆主管機關與上述同意書中均表示願按資遣方式辦理原告
      退職，則兩造間委任關係已為終止，被告再辯稱未終止，
      與其所發出答覆函、證明書及同意書，明顯不符。
    3.被告辯稱：原告任人事主任，因違反私立學校法第54條規
      定，非合格專任教職員，再請求給付資遣費，並非有據云
      云。惟自被告於74年2月1日起即聘任原告為專任教師，自
      85年2月1日始兼任人事主任，縱因其任該職違反私立學校
      法第54條第4項規定，惟依同條第5項規定，亦係由主管機
      關通知學校立即解職，即不得擔任人事主任，而非將原告
      之教師資格註銷，亦無使原告與被告學校間之委任關係消
      滅之效果，被告所辯，尚不足採。
（二）被告應給付資遣費範圍：
    1.查系爭資遣辦法第10條規定「教職員工具有左列情形之一
      者，得由本校依相關法令檢討予以資遣：... 二現職工作
      不適任或現職已無工作又無其他適當工作可以調任者。」
      ，被告既在答覆台北市政府教育局與開立之同意書均表示
      願按上開規定以資遣方式辦理，已如前述，則依此規定，
      被告應給付原告資遣費。
    2.被告辯稱：被告雖於94年5月9日停止原告人事主任一職，
      但仍依雙方書約定給付至聘期屆滿即至94年7月31日，原
      告據以計算資遣費月支薪額應以至當日之數額為準，即
      34,360元，而非原告所主張之35,330元云云（見本院卷第
      72、73頁）。
    3.惟查，被告於94年8月8日為原告資遣向中央信託局公務人
      員保險處函表示擬對原告支付原告資遣費152萬2,920元，
      且附加資遣費計算單，其上表示明原告月支薪額35,330元
      、實物代金990元，合計36,320元，基數42，合計金額155
      萬2,920元（見調解卷第37頁）；此與被告前述94年7月31
      日原告薪資為34,360元明顯不符，被告未提出原告應得之
      薪資清單以為佐證，自不能其後所稱薪資而否定被告前發
      函予金融機構確認資遣費金額之表示。
四、原告另請求按民法第28條法人侵權行為規定與民法第184條
    第1、2項侵權行為規定請求被告賠償資遣費等情；惟民法第
    28條規定，係以法人對於其董事或其他有代表權之人因執行
    職務所加於他人之損害為要件，本件原告可得資遣費係屬被
    告按系爭資遣辦法規定應給付之費用，被告已為同意給付，
    嗣雖未給付，惟並非有何董事執行職務加諸於原告損害，是
    與該規定不符。又民法第184條第1項前段侵權行為之保護客
    體為人格權與財產權，系爭資遣費屬於原告之經濟上損失，
    而非財產權受損，自不符民法第184條第1項規定要件。至同
    法第184條第1項後段規定，以加害人之行為具有違反善良風
    俗為要件，本件被告拒絕給付資遣費，僅係違約，而非違反
    一般道德規範，是與民法第184條第1項後段無關。又民法第
    184條第2項所稱保護他人法律，係指任何保護個人或特定範
    圍之人為目的之法律而言（最高法院84年台上字第1142號判
    決意旨參照）；本件原告未舉出被告違反何一保護個人或特
    定範圍之人之法律，依前述，被告應僅係違反系爭資遣辦法
    ，違反應予給付之承諾，並不符合民法第184條第2項違反保
    護他人法律之規定。另原告依民法第487之1「受僱人服勞務
    ，因非可歸責於自己之事由，致受損害者，得向僱用人請求
    賠償」規定，其立法理由，係以僱用人為自己利益使用他人
    從事具有一定危險性之事務者，縱無過失，亦應賠償他人因
    從事該項事務所遭受之損害，為無過失責任之歸責原則中所
    謂危害責任原則之一類型等語，因此，民法第487條之1規定
    以受僱人從事危險性行為為前提，本件原告離職時未受領資
    遣費之原因事實，與民法第487條之1規定無關，原告據此規
    定請求，並不足採。
五、綜上所述，原告主張被告應給付資遣費，應為可取。被告抗
    辯兩造間之委任關係未經終止，原告之請求資遣費範圍與其
    所受薪資不符合等情，並不足採。從而，原告本於被告訂立
    之系爭退休與資遣辦法第10條第1項第2款規定，請求被告給
    付152萬2,920元與自支付命令送達翌日即94年10月21日起至
    清償日止，按年息5%計算之利息，為有理由，應予准許。
六、兩造陳明願供擔保，聲請宣告假執行及免假執行，均核無不
    合，爰分別酌定相當擔保金額准許之。
七、結論：本件原告之訴為有理由，依民事訴訟法第78條、第
    390條第2項、第392條第2項，判決如主文。
中    華    民    國    95    年    6     月    27    日
                        勞工法庭法  官  李維心
以上正本係照原本作成
如對本判決上訴，須於判決送達後20日內向本院提出上訴狀
中    華    民    國    95    年    6     月    27    日
                                書記官  詹雪娥


司法院資訊處製作；財團法人民間司法改革基金會備份。
